臺灣新竹地方法院刑事裁定　　　　　 　 96年度交聲字第11號
移送機關　　交通部公路總局新竹區監理所
異議人即
受處分人　　甲○○
上列異議人因違反道路交通管理處罰條例案件，對交通部公路總
局新竹區監理所95年12月7 日以竹監新四字第裁51－E00000000
號違反道路交通管理事件裁決書所為之處分，聲明異議，本院裁
定如下：
    主  文
異議駁回。
    理  由
一、按受處分人，不服主管機關所為之處分，得於接到裁決書之
    翌日起20日內，向管轄地方法院聲明異議；又交通法庭認為
    聲明異議無理由者，應以裁定駁回之，道路交通管理處罰條
    例第87條第1 項、道路交通案件處理辦法第19條分別定有明
    文。
二、次按汽車駕駛人於行駛道路時，使用手持式行動電話進行撥
    接或通話者，處新臺幣3000元罰鍰，道路交通管理處罰條例
    第31條之1 第1 項定有明文。
三、原處分意旨略以：異議人即受處分人甲○○於民國95年11月
    10日17時1 分許，駕駛車牌號碼GA—3837號自用小客車，行
    經新竹市○○路、東門街口時，有違規使用手持式行動電話
    進行通話之行為，經新竹市警察局交通隊警員陳宗元當場攔
    停，以受處分人有違反道路交通管理處罰條例第31條之1 第
    1 項規定之事實掣單舉發，受處分人於應到案日期前提出申
    訴，經原處分機關函詢原舉發機關結果，仍認受處分人確有
    前開違規行為，乃依道路交通管理處罰條例第31條之1 第1
    項之規定，於95年12月7 日以竹監新四字第裁51—E000000
    00號裁決書裁處受處分人罰鍰新臺幣（下同）3000元。受處
    分人於95年12月7 日收受前揭裁決書後，於同年月21日聲明
    異議。
四、聲明異議意旨略以：我當時正要迴轉，警員就來敲我副駕駛
    座之車門，叫我停車，我就停車，警員叫我拿駕照、行照及
    保險證出來，後來就說我保險證逾期，之後就開單，警員並
    沒有說我有行車中使用手持式行動電話通話之行為。當時我
    太緊張，也沒有去看紅單上違規事實為何，我一直以為是開
    保險證逾期，我還有問警員要罰多少，他好像是說3000元，
    之後警員先走，我在路邊看紅單內容，才知道是罰我這項。
    當時我是用耳機，只有按耳機上面的鍵一下，就自動撥出去
    ，才剛撥通而已，因為警員攔我，我就掛掉。後來我向新竹
    市監理站要求向新竹市警察局查明，新竹市警察局於95年11
    月23日以2 份竹市警交字第0950045729號函覆，查2 份公文
    日期、文號完全相同，非但稱本人行車途中使用大哥大，更
    加1 條「目睹違規人駕駛車輛未繫安全帶」，信口開河，令
    人浩嘆，爰依法聲明異議，請求撤銷原處分云云。
五、經查：
（一）本件異議人即受處分人甲○○於95年11月10日17時1 分許
      ，駕駛車牌號碼GA—3837號自用小客車，於95年11月10日
      17時1 分許，行經新竹市○○路、東門街口時，有違規使
      用手持式行動電話進行通話之行為，經新竹市警察局交通
      隊警員陳宗元當場攔停舉發等情，有新竹市警察局竹市警
      交字第E00000000 號舉發違反道路交通管理事件通知單及
      交通部公路總局新竹區監理所新竹市監理站竹監新四字第
      裁51—E00000000 號違反道路交通管理事件裁決書各1 份
      在卷足按。而證人即當場舉發之警員陳宗元於本院調查時
      到庭具結後證稱：當天我是服交整勤務，執勤的範圍是中
      正、中華及中央路段，我當天騎機車。我看到異議人有要
      轉彎的動作，車子有在動，我當時叫他停車，他就停在轉
      角的地方。當時我是在他車子的副駕駛座後方看到他在打
      手機，他是用哪支手打手機我不記得了，我沒有看到他撥
      號，我是看到他拿手機貼在耳朵說話。我就拍他右後方車
      窗，叫他停車，我就跟他說先生不好意思，你剛講電話，
      我就開舉發單，舉發他行進中使用手持式行動電話通話，
      當時開他單，他也沒有異議。開完我就走了。我從來沒有
      開過攔停以後駕駛人用耳機通話我還開單的情況，我一般
      執行勤務，是看到駕駛人有使用手持式行動電話通話的情
      況，如果一般駕駛人有掛耳機，像剛才異議人所講的情況
      ，一般我們不會告發等語明確。而按交通警員製單舉發違
      反道路交通管理處罰條例所列之違規事實，本質上為行政
      處分，行政處分一旦有效成立，有以公定力規定法律秩序
      之效力（最高行政法院91年判字第270號判決參照），該
      行政處分當可被推定為真正，其據以依法處分之事實認定
      亦為正確無誤，是以立法者賦予行政機關制定違反道路交
      通事件統一裁罰基準及處理細則，使執勤警員得當機處分
      以維護交通秩序、安全之行政目的，反之，若謂公務員一
      切行政行為均需預留證據以證其實，則國家行政勢必窒礙
      難行，據此，刑事訴訟法就犯罪證據有關之規定中，與屬
      行政秩序罰之交通違規裁罰本旨不合之部分，自不在準用
      之列。是若無證據足資證明執勤員警之舉發有誤或有捏造
      事實違法取締之情事，則執勤警員本其維護交通秩序、安
      全職責所為之舉發，自應受到合法、正確之推定。而證人
      陳宗元與異議人素無怨隙，本無設詞誣陷異議人之理，異
      議人亦未就執勤員警之舉發有誤或有捏造事實違法取締之
      情事提出具體證據以供調查，本院亦查無任何證據可證異
      議人係經捏造事實而受違法取締，且於本件卷存證據資料
      內並無任何積極證據足以證明證人陳宗元所為上開證述係
      屬虛偽，亦無有足以令人顯信其證述為不可採之品性證據
      或前科證據存在，自不得僅以證人陳宗元為本件開單舉發
      異議人之員警而全盤抹煞其在訴訟上所具有之原證人資格
      。而證人陳宗元所證述當時係在異議人所駕車輛副駕駛座
      後方看到、其是敲右後方車窗要求異議人停車等舉發情節
      ，均與異議人所陳述內容相同；再者，汽車駕駛人於行駛
      道路時，為避免違反上揭禁止使用手持式行動電話進行撥
      接或通話之規定，多會使用耳機，則果真異議人當時確係
      已戴耳機而使用行動電話，衡情其應會當場向證人陳宗元
      表示此情，而證人陳宗元亦當不致掣單舉發，然異議人卻
      不曾為此，雖異議人復辯稱：是因我一直以為警員是開保
      險證逾期，警員當場也沒有講是開我這條云云，然前述新
      竹市○○○○○道路交通管理事件通知單上確係記載違規
      事實為駕駛人行車中使用手持式行動電話通話等語，而並
      無任何保險證逾期之記載，而證人陳宗元在掣發上揭通知
      單時亦需花費一點時間，已提示駕照及行照之異議人又豈
      有不詳加觀看之理？再參諸異議人所不否認當時證人陳宗
      元有提到要罰3000元等語，恰與上揭道路交通管理處罰條
      例第31條之1 第1 項所規定罰鍰內容相同一節，足認異議
      人此部分所辯不足採信。綜上，應認證人陳宗元所為上揭
      證述內容，確為實情，而堪予採信。
（二）又異議人雖辯稱：新竹市警察局於95年11月23日以竹市警
      交字第0950045729號函所發2 份公文之日期及文號完全相
      同，然內容卻係記載異議人行車途中使用大哥大及駕駛車
      輛未繫安全帶如此完全不同內容，有枉法造假。而證人當
      時有講保險證逾期，我才會以為證人是開我保險證逾期的
      違規云云。惟按道路交通案件處理辦法所稱之交通案件，
      係指違反道路交通管理處罰條例經公路主管機關或警察機
      關或其聯合設置之裁決機關處罰後，聲明異議之案件，此
      觀該辦法第2 條第1 款之規定自明，從而本案異議人所聲
      明異議之對象，當係前述交通部公路總局新竹區監理所新
      竹市監理站所為之前揭竹監新四字第裁51—E00000000 號
      裁決至明，而上揭裁決書內容所記載之違規事實既係汽車
      駕駛人於行駛道路時使用手持式行動電話通話等情，是以
      新竹市警察局函文所回覆內容如何，並非本件交通案件之
      審理範圍。況且，異議人所指函文係新竹市警察局回覆，
      當時正本內容函交通部公路總局新竹區監理所新竹市監理
      站，並副知異議人，之後交通部公路總局新竹區監理所新
      竹市監理站發現函文說明二之內容與申訴案內容不符，乃
      電洽新竹市警察局承辦人，該承辦人請交通部公路總局新
      竹區監理所新竹市監理站回傳上揭函文，經其更正後再回
      傳交通部公路總局新竹區監理所新竹市監理站，抄送異議
      人之副本未更正，致衍生發函日期均相同，但內容不同之
      函文等情，已為交通部公路總局新竹區監理所新竹市監理
      站於96年3 月1 日以竹監新字第0960001462號函函覆在案
      ，有上揭函文1 份附卷足參；新竹市警察局亦於96年3 月
      1 日以竹市警交字第0960007918號函函覆：本局95年11月
      23日竹市警交字第0950045729號函示違規人違規行為應為
      「使用手持式行動電話撥接」，而本局誤植為「未繫安全
      帶」，嗣經新竹市監理站承辦人發覺有錯誤，要求本局以
      傳真方式並蓋校正章更正，而未再行文更正，以致同文號
      內容不同之函文等情，亦有上述函文1 份附卷足憑，顯見
      異議人上揭所辯稱函文日期及文號均相同，惟內容卻不同
      一節，應係誤植所導致，而原處分機關即交通部公路總局
      新竹區監理所新竹市監理站所認定異議人之違規事實確係
      前述汽車駕駛人於行駛道路時使用手持式行動電話通話，
      已如前述，是以新竹市警察局之上揭誤植行為當不妨異議
      人確有前述違規行為之認定。再者，本件前揭裁決書所記
      載之違規事實既無保險證逾期之項目，亦如前述，是異議
      人所為此部分辯解，亦和本案無關，而非本院所應審酌之
      範圍，自不待言。
六、綜合以上，異議人前揭所辯，均難認可採，本案事證明確，
    異議人於上開時、地有汽車駕駛人於行駛道路時使用手持式
    行動電話通話之違規事實，堪以認定。從而原處分機關依道
    路交通管理處罰條例第31條之1 第1 項之規定，裁處異議人
    罰鍰3000元之處分，核無違誤。本件異議人之異議為無理由
    ，自應將其異議駁回。
據上論斷，應依道路交通案件處理辦法第19條，裁定如主文。
中　　華　　民　　國　　96　　年　　10　　月　　31　　日
                  交通法庭    法  官  楊惠芬
以上正本證明與原本無異。
如不服本裁定，應於裁定送達後5日內向本院提出抗告狀。
中　　華　　民　　國　　96　　年　　10　　月　　31　　日
                              書記官  蔡玉嬌
